【裁判字號】    89,台上,2120
【裁判日期】    890420
【裁判案由】    殺人
【裁判全文】
最高法院刑事判決                              八十九年度台上字第二一二○號
    上  訴  人  甲○○
    選任辯護人  陳清朗律師
右上訴人因殺人案件，不服台灣高等法院高雄分院中華民國八十九年一月三十一日第
二審判決（八十八年度上重訴字第二十二號，起訴案號：台灣屏東地方法院檢察署八
十八年度偵字第五四五三、五四七三號），提起上訴，本院判決如左：
    主  文
上訴駁回。
    理  由
本件原判決認定上訴人甲○○與華愛嬌係男女同居關係，二人感情不睦，時有勃谿。
民國八十八年七月二十日凌晨一時許，上訴人與華愛嬌酒後又因懷疑對方另有男女朋
友，遂相偕駕車至屏東縣潮州鎮○○路一二九號華愛嬌之兄華子冬住處，欲請華子冬
調處。惟因華子冬外出值班，乃由華子冬之妻即華愛嬌之嫂丁碧金出面招呼二人至客
廳相談，丁碧金亦陪坐在旁。詎上訴人與華愛嬌仍爭嚷不已，至同日凌晨三時許，上
訴人竟萌歹意，至屋外車內取出水果刀一把，藏匿於其加穿之襯衫腰際內返回客廳，
嗣因與華愛嬌仍爭執不休，遂基於殺人之犯意，於同日凌晨三時三十分許，趁尚坐於
華愛嬌右側之丁碧金閉目打盹之際，持前述所預藏之水果刀朝坐於椅上之華愛嬌前胸
自上而下猛刺一刀，刀刃因而切斷華愛嬌右側第二根肋骨，穿過第二根與第三根肋骨
節間，穿過肺膜刺入胸腔，並深入右肺上葉，刺穿肺臟，深入右側第五節、第六節胸
椎旁之部位，深度約為一○‧五公分，造成華愛嬌右肺上葉肺動脈及支氣管被切斷。
上訴人行兇後，隨即拔出兇刀，使華愛嬌疑因自然反應致右手背部受有三公分，僅淺
及表皮之傷。丁碧金因華愛嬌之驚呼發覺此情，欲叫住上訴人時，上訴人竟相應不理
，丁碧金恐上訴人再度行兇，乃跑往二樓呼叫其女婿下樓，此時上訴人已持刀駕車逃
離，丁碧金乃請其女婿將華愛嬌送往醫院急救，終因出血性休克延至同日上午五時許
不治死亡。嗣因警方四處追緝上訴人，上訴人始於八十八年七月三十一日下午六時許
，自行投案，並起出水果刀一把扣案等情。係以上開事實業據證人丁碧金於警、偵訊
及原審調查時指證綦詳，上訴人亦不否認有以扣案水果刀刺傷被害人華愛嬌之事實。
又被害人華愛嬌係因失血性休克、利器傷死亡，亦經檢察官督同法醫師相驗明確，有
勘驗筆錄、相驗屍體證明書、現場及解剖相驗照片附卷，暨水果刀一把扣案足憑。查
被害人華愛嬌遭刺之刀傷，深入右側第五節、第六節胸椎旁之部位，深度約為一○‧
五公分，造成右肺上葉肺動脈及支氣管被切斷，且致命刀傷方向為右至左、前往後、
朝下方等，顯見上訴人行兇時，力道之猛，殺意之堅。而以證人丁碧金已於警、偵訊
及原審調查時指證明確，上訴人之原審辯護人請求將證人丁碧金送測謊，核無必要。
上訴人否認有殺人故意，係屬避就之詞，不足採信。分別在理由內詳予指駁及說明。
核上訴人所為係犯刑法第二百七十一條第一項之殺人罪。因認第一審適用刑法第二百
七十一條第一項、第三十七條第一項，審酌上訴人僅因感情問題發生爭吵，竟萌殺意
，罔顧人命，嚴重危害社會之安全，及檢察官求刑意旨等一切情狀，量處無期徒刑，
並依法宣告褫奪公權終身。至扣案之水果刀一把，雖係上訴人供犯罪所用之物，但不
能證明為上訴人所有，故不予宣告沒收，為無不合，予以維持，駁回上訴人在第二審
之上訴。經核於法尚無違誤。上訴意旨猶執陳詞，否認有殺人之犯意，並以原審量刑
過重，任意指摘原判決有應於審判期日調查之證據而未予調查、不適用法則或適用不
當等違背法令云云，非有理由，應予駁回。
據上論結，應依刑事訴訟法第三百九十六條第一項，判決如主文。
中      華      民      國    八十九    年      四      月     二十     日
                              最高法院刑事第三庭
                                  審判長法官  陳  錫  奎
                                        法官  洪  清  江
                                        法官  吳  昆  仁
                                        法官  李  伯  道
                                        法官  陳  世  雄
      右正本證明與原本無異
                                              書  記  官
中      華      民      國    八十九    年      四      月    二十五    日


司法院資訊處製作；財團法人民間司法改革基金會備份。
